最高法院刑事判決　　　　　　　九十六年度台上字第九八一號
上　 訴　 人　台灣高等法院檢察署檢察官
被　　　　告　甲○○
　　　　　　　己○○
上訴人即被告　乙○○
　　　　　　　丙○○
　　　　　　　丁○○
　　　　　　　戊○○
上列二人共同
選 任辯護 人　康英彬律師
上訴人即被告　庚○○　男民國61年5月13日生
選 任辯護 人　劉純增律師
上列上訴人等因被告等傷害致人於死案件，不服台灣高等法院中
華民國九十三年二月二十六日第二審判決（九十二年度上訴字第
一五六四號，起訴案號：台灣桃園地方法院檢察署九十一年度偵
字第一二二二三、一二八九０號），提起上訴，本院判決如下：
    主  文
上訴駁回。
    理  由
按刑事訴訟法第三百七十七條規定，上訴於第三審法院，非以判
決違背法令為理由，不得為之。是提起第三審上訴，應以原判決
違背法令為理由，係屬法定要件。如果上訴理由狀並未依據卷內
訴訟資料，具體指摘原判決不適用何種法則或如何適用不當，或
所指摘原判決違法情事，顯與法律規定得為第三審上訴理由之違
法情形，不相適合時，均應認其上訴為違背法律上之程式，予以
駁回。本件原判決認定上訴人即被告乙○○、丙○○、丁○○、
戊○○、庚○○，及被告甲○○、己○○等人於民國九十一年七
月四日十九時許，一同烤肉、飲酒完畢後，駕車離去。甲○○駕
車搭載丙○○行駛在前，乙○○另駕駛一部車搭載己○○、庚○
○跟隨在後，於同晚十九時三十分許，行經桃園縣蘆竹鄉○○路
一二七號陳智勇經營之「女兒紅檳榔攤」前，停車購買檳榔。付
款時，己○○故意將錢掉落地面，乘陳智勇之妻許○○彎身撿取
時，碰觸其胸部，許○○憤而將檳榔丟至己○○身上，引起乙○
○不滿，雙方發生口角。爭吵中，戊○○、丁○○駕駛小客車亦
經該處，見狀停車。丙○○、甲○○亦下車加入爭吵，許○○即
通知其配偶陳智勇前來，丙○○乃示意乙○○等人先離開。乙○
○等人離開檳榔攤，前行約一百公尺處即同路一０七號前人行道
旁停車等候，迨丙○○、甲○○會合後，告知該檳榔攤要找人前
來，己○○聞言大怒，與其餘之人決意在場等候；甲○○並囑己
○○在地面上撿拾一支角木備用。約五分鐘後，陳智勇與許○○
之胞弟許智勝抵達檳榔攤，經許○○說明情況，並告知被告等已
經離去。陳智勇、許智勝旋準備回家，但行經前開人行道旁，發
現被告等人，陳智勇判斷係許○○所指之人，即下車毆打己○○
臉部，並推戊○○。被告等即基於共同傷害之犯意聯絡，明知實
心角木質地堅硬，以之攻擊人體或出拳毆打，足以造成傷害，且
可預見有導致死亡結果之可能，而不預見，仍撿拾地面上之角木
或握拳共同圍毆陳智勇。許智勝趨前阻止，丙○○則自背後予以
抱住，將其摔倒在地，庚○○、戊○○、丁○○亦分持角木毆打
許智勝。迨陳智勇、許智勝受傷倒地，無力反擊後，被告等始行
罷手，逃離現場。許智勝因而頭部外傷、頭皮裂傷約十公分、右
側腓骨骨折等傷害。陳智勇則受有頭皮右側頭頂上裂傷一處，長
七公分邊緣不整齊，其他部分多發性頭皮下血腫；口鼻有多量血
液流出；顏面二側額頭及右側顴骨突起各有一處瘀傷，表皮剝脫
，略呈長條形，最大十乘五公分；右肩及左下顎角分別有瘀傷各
一處；左腋下及左側參骨脊骨有大面積瘀傷各一處，分別為三十
乘十五及十五乘十公分；左前胸壁自腋下瘀傷痕，左手前臂尺側
及手背有防禦性鈍器造成之瘀傷，左大腿瘀傷一處，瘀傷皆略呈
條狀；左胸壁鈍挫傷，左胸皮下血腫，左側第七、八肋骨乳頭中
線外側骨折，左肺肋膜面鈍挫傷，心包及心臟左心室心尖位置鈍
挫傷；頭皮下多發性血腫，前額、顱頂、後枕，顱骨在右顱頂有
陷沒性骨折、前額骨有複雜性骨折、顱內出血、大腦額葉與頂葉
有衝擊側鈍挫傷，枕棄與大腦腹側表面有對衝性損傷等多發性鈍
挫傷；胸部、心臟、肺臟鈍挫傷。經送醫急救，終因多發性鈍挫
傷造成頭部、心臟鈍傷，嚴重頭鈍挫傷，於同日二十二時二十五
分許不治死亡等情。爰撤銷第一審關於庚○○部分之判決，改判
仍論處庚○○共同傷害人之身體，因而致人於死罪刑；並維持第
一審論處甲○○、己○○、乙○○、丙○○、丁○○及戊○○共
同傷害人之身體，因而致人於死罪刑部分之判決，駁回檢察官及
甲○○等人在第二審之此部分上訴，已敘明其所憑之證據及認定
之理由，而以被告等否認犯罪所持之辯解為不足採，予以指駁綦
詳。所為論敘，俱有卷存之證據資料可資覆按，從形式上觀察，
並無判決違背法令之情形存在。按刑法第二百七十七條第二項前
段傷害致人於死罪，係犯傷害罪致發生死亡結果所為加重其刑之
規定，依同法第十七條，以行為人能預見其結果之發生為要件；
所謂能預見，係指客觀情形而言，與行為人主觀上有無預見不同
。原判決認定被告等基於共同傷害之犯意聯絡，明知實心角木質
地堅硬，以之攻擊人體或出拳毆打，足以造成傷害，並可預見有
導致死亡結果之可能，而不預見，仍持角木或握拳共同圍毆陳智
勇等情。其所稱「明知……足以造成傷害」，係指傷害之故意而
言，而「可預見有導致死亡結果之可能，而不預見」則指被告等
對於加重結果之發生，客觀上有預見之可能，但主觀上卻不預見
，核與其理由之記載（見原判決第十七頁第二行至第四行），尚
無歧異，並無檢察官上訴意旨所稱判決所載理由矛盾之違誤。再
，原判決參酌酒測單等卷證資料，認被告等於行為時，均未因飲
酒而有心神喪失或精神耗弱之情形。又陳智勇雖與己○○、戊○
○互毆，但未攻擊其他被告，且丁○○搶下陳智勇之角木後，被
告等仍分持角木或握拳圍毆陳智勇、許智勝，難認係正當防衛，
亦非緊急避難之行為。被告等辯稱係出於正當防衛或緊急避難，
且案發時已陷於心神喪失或精神耗弱之狀態等語，均屬飾卸之詞
，不足採信，判決內已逐一審酌，論敘翔灼（見原判決第十七頁
第十二行至第十八頁第十三行）。檢察官及庚○○上訴意旨猶以
原判決未查明被告等行為時之精神狀態，亦未於理由內論敘云云
，憑己見為空泛之指摘，自非第三審上訴之合法理由。復查刑事
訴訟法第三百八十二條第一項所謂上訴書狀應敘述上訴之理由，
係指上訴書狀本身應敘述上訴理由而言，非可引用或檢附其他文
書代替，以為上訴之理由。檢察官上訴意旨另「檢具聲請人許○
○所具之刑事聲請上訴狀」，以代其上訴理由之敘述，尤難謂符
合第三審上訴之法定要件。至乙○○上訴意旨否認案發時在場；
丙○○上訴意旨以其所為係出於自衛及緊急避難，並無傷害之意
圖等語。庚○○上訴意旨漫稱其撿拾角木攻擊被害人，旨在保護
己方之人，無法預知會發生何種結果，與其他被告亦無犯意聯絡
，充其量僅係防衛過當等語。丁○○、戊○○上訴意旨則稱被告
等離開檳榔攤後，爭執即已結束，嗣被害人返家途中，與被告等
發生衝突，純屬偶然；而在檳榔攤發生口角者係己○○等五人，
與丁○○、戊○○無關，自無共同傷害之動機及意圖，亦未參與
犯罪之謀議等各節，徒就原審採證認事職權之適法行使，及判決
內已明白論斷之事項，或無關論罪科刑之枝節問題，砌詞指摘，
並為單純事實上之爭執，與法律規定得為第三審上訴理由之違法
情形，不相適合，其上訴為違背法律上之程式，應予駁回。
據上論結，應依刑事訴訟法第三百九十五條前段，判決如主文。
中　　華　　民　　國　九十六　年　　二　　月　 十五 　日
                      最高法院刑事第二庭
                          審判長法官  紀　俊　乾
                                法官  黃　正　興
                                法官  陳　東　誥
                                法官  石　木　欽
                                法官  林　立　華
      本件正本證明與原本無異
                                      書  記  官
中　　華　　民　　國　九十六　年　　二　　月　二十六　日
                                                      Ｅ
